臺灣高等法院刑事判決　　　　　　　　　　　　　九十三年度上易字第一二二一號
　　上　訴　人　臺灣臺北地方法院檢察署檢察官
　　上　訴　人
　　即　被　告　甲○○
　　選任辯護人　李旦律師
　　　　　　　　江俊賢律師
右上訴人因被告違反商標法案件，不服臺灣臺北地方法院九十三年度易字第二八九號
，中華民國九十三年六月十一日第一審判決（起訴案號：臺灣臺北地方法院檢察署九
十一年度偵續字第三四九號），提起上訴，本院判決如左：
    主  文
原判決撤銷。
甲○○無罪。
    理  由
一、公訴意旨略以：被告甲○○（簡稱被告）係誠品股份有限公司敦南第二分公司（
    址設臺北市大安區○○○路○段二四五號地下一樓，簡稱誠品公司，公司負責人
    吳清友另為不起訴處分）之業務經理，負責誠品公司之食品進口銷售等業務，明
    知「藍樂」文字商標係匯馨貿易股份有限公司（簡稱匯馨公司）於民國（下同）
    八十一年七月二十日，向經濟部智慧財產局申請商標註冊獲准，取得商標專用權
    （商標註冊號數為00000000號），經指定使用於礦泉水類商品，商標專
    用期限至九十二年四月三十日止，仍於商標專用期限內，並於九十年七月一日將
    該商標專用權轉讓予姊妹國際有限公司（簡稱姊妹公司）之業務經理乙○○使用
    ，且匯馨公司及姊妹公司前分別係瑞典商蘭羅莎‧哈梭布倫股份有限公司（簡稱
    蘭羅莎公司）所生產蘭羅莎礦泉水之臺灣區總代理，並在蘭羅莎所提供之礦泉水
    商品上使用「藍樂」商標字樣，詎被告竟基於意圖欺騙他人之營利概括犯意，於
    取得蘭羅莎公司之礦泉水商品臺灣區總代理權後，明知蘭羅莎公司所交付之礦泉
    水上，係未經授權使用於乙○○享有專用權之「藍樂」商標，詎自八十九年六月
    間起，先輸入使用上開仿冒「藍樂」商標之礦泉水後，分別在臺北市大安區○○
    ○路○段二四五號地下室二樓「誠品酒窖」、臺中市○區○○街三十號一樓、臺
    北市○○○路○段六十六號十七樓等門市內，以大瓶礦泉水每瓶新台幣（下同）
    八十元，小瓶礦泉水每瓶四十五元之價格，連續陳列、販售該使用仿冒「藍樂」
    商標之礦泉水予不特定之往來顧客。嗣於九十年十月十七日下午四時許，經乙○
    ○報警後同至臺北市大安區○○○路○段二四五號地下室二樓「誠品酒窖」內，
    在不知情之門市職員趙惠娟陪同下當場查獲，並查獲使用仿冒「藍樂」商標之礦
    泉水共四十八瓶，因認被告涉犯商標法第六十三條之明知為意圖欺騙他人於同一
    商品使用相同於他人註冊商標圖樣之商品而輸入及販賣罪嫌。
二、商標法之立法目的，依據該法第一條之規定，係為保障商標權及消費者利益，維
    護市場公平競爭秩序，促進工商企業正常發展。商標權之取得，依該法之規定，
    採取註冊主義，判斷商標權是否受到侵害，除應判斷商標是否近似、商標所依附
    之商品是否類似外，尚應考慮他人對於該商標之使用是否違反商標法之立法目的
    ；他人對於該商標之使用如不致使消費者產生混淆誤認之虞，亦未破壞市場上公
    平競爭之秩序，即無商標權受侵害可言。又商標乃事業經營者為表彰商品來源之
    商品標記，商標為達到表彰商品來源之功能，必須具備「顯著性」，商標愈顯著
    者，愈容易註冊，所可主張之商標權保護範圍愈大，商標顯著性愈低者，所可主
    張之法律保護範圍愈小，愈不容易構成商標權之侵害。訊據被告否認前開犯行，
    辯稱：誠品公司係從國外原廠進口真品販賣，並不知道「藍樂」有商標專用權，
    以為「藍樂」只是瑞典藍羅莎之口譯，且礦泉水背面透明標示是在國外黏貼，伊
    主觀上並無使人誤認、混淆商品之犯意等語。
三、本件公訴人認被告涉有前開之犯行，係以告訴人乙○○（簡稱告訴人）之指訴、
    被告於警詢及偵查時之供述、證人即誠品公司「誠品酒窖」門市職員趙惠娟於警
    詢及偵查時之證述、商標註冊簿影本、經濟部智慧財產局九十年六月十三日（九
    十）智商○七九三字第九○○四九二七三號函所附商標註冊證影本及九十年十一
    月二十二日（九十）智商○九八○字第九○○○九四七一九號函影本、誠品公司
    統一發票影本五紙、進口報單七紙、瑞典蘭羅莎公司八十九年七月二十八日傳真
    文、九十年十二月十四日證明書、確認書及商標標籤影本四份、現場採證照片四
    紙、告訴人自行蒐集之照片二紙、扣案物照片六紙，及扣案之礦泉水四十八瓶暨
    其所使用之商標標籤各一紙，為其主要論據。經查，被告在誠品公司負責進口銷
    售之礦泉水商品上，確有告訴人向智慧財產局申請註冊之文字商品「藍樂」二字
    ，此不僅為被告所是認，並有上開商標註冊簿影本、經濟部智慧財產局函所附商
    標註冊證及函件影本、誠品公司統一發票影本、進口報單、瑞典蘭羅莎公司傳真
    文、證明書、確認書及商標標籤影本、現場採證照片、告訴人自行蒐集之照片、
    扣案物照片，及扣案之礦泉水暨其所使用之商標標籤可資佐證。惟查：（一）、
    告訴人於市場販賣之貼有「藍樂」文字商標之礦泉水與扣案被告於市場上出售之
    礦泉水，均同樣自瑞典蘭羅莎公司進口來台灣，兩者之礦泉水之外部包裝貼紙，
    亦均由瑞典蘭羅莎公司製作完成，各該包裝貼紙則分別係告訴人、被告所屬公司
    以自己所需，要求瑞典蘭羅莎公司製作，礦泉水各自分別註明「姊妹國際有限公
    司」、「誠品股份有限公司」之字樣，此點不僅為被告之辯解，亦為告訴人所是
    認，並有雙方礦泉水之標帖在卷可按（參九十一年度偵字第一三七○號卷第二一
    頁）。堪認被告進口銷售之礦泉水不僅為真品，並與告訴人於市場上進口銷售之
    礦泉水同出一源，告訴人與被告所屬之公司銷售之礦泉水亦均有各該公司之名稱
    ，消費者在市場上並無混淆誤認之虞，亦無受害可言；（二）、被告出售之真品
    上既與告訴人出售之礦泉水同出一源，兩者之品質應屬相同，兩者在市場上之競
    爭，僅僅價格及售後服務而已。又因雙方均出售同一家外國公司之礦泉水，該外
    國公司之商品因為告訴人、被告所屬公司之大力行銷，其商譽之累積乃兩家公司
    共同努力之結果，被告所屬公司並未趕搭告訴人公司之便車，無榨取告訴人公司
    經營成果之虞，被告在其進口銷售之商品上雖使用被告之註冊商標，亦未破壞市
    場上之公平競爭秩序，況被告所屬公司進口行銷之礦泉水上亦註明自己公司之名
    稱，主觀上無欺騙他人之意圖，核與被告行為時之商標法第六十二條、第六十三
    條之犯罪構成要件有間；（三）、瑞典蘭羅莎公司就「RAMLOSA 」及圖之商標，
    早於七十七年八月十六日向我國商標專責機關申請註冊，取得商標專用權，指定
    使用在該公司生產之礦泉水上，有經濟部智慧財產局九十年十一月二十二日（九
    ○）智商○九八○字第九○○○九四七一九號函及商標註冊簿在卷可按（參同上
    偵查卷第十五頁、第十六頁），告訴人所屬公司並非製造商，就其所進口行銷之
    商品申請註冊「藍樂」之文字商標，取近似瑞典蘭羅莎公司「RAMLOSA 」之羅馬
    發音，雖在我國取得商標註冊，惟因與瑞典蘭羅莎公司之商標文字部分發音近似
    ，告訴人公司將該商標使用在瑞典蘭羅莎公司產生之礦泉水商品上，其商標顯著
    性顯然不高，所可主張之權利保護範圍亦不大。告訴人固可對於非出自瑞典蘭羅
    莎公司製造之礦泉水使用其「藍樂」之文字商標者，主張權利之侵害，惟對於出
    自同源之被告所屬公司使用「藍樂」商標一節，其權利主張自應縮限。綜上所述
    ，被告所為，尚與商標法之刑罰規定不符，所辯尚堪採信。此外，復查無其他積
    極證據證明被告有公訴人所指之犯行，應認本件不能證明被告犯罪。
四、原審未詳予勾稽上揭證據，遽認被告有明知為意圖欺騙他人於同一商品使用相同
    於他人註冊商標圖樣之商品罪之犯行，並予論罪科刑，自有未洽。公訴人上訴意
    旨以：被告身為誠品公司敦南第二分公司之業務經理，負責該公司之食品進口銷
    售等業務，迄今仍未賠償告訴人損失，未見有何悔意，原審量處被告拘役四十日
    ，顯屬過輕等語，為無理由。被告上訴意旨，否認犯罪，則為有理由，自應由本
    院予以撤銷改判，另為被告無罪之諭知，以昭公允。
據上論斷，應依刑事訴訟法第三百六十九條第一項前段、第三百六十四條、第三百零
一條第一項前段，判決如主文。
本案經檢察官劉靜婉到庭執行職務。
中　　　華　　　民　　　國　　九十三　　年　　 十二 　　月　　　二　　　日
                              臺灣高等法院刑事第二十庭
                                  審判長法  官  趙  功  恆
                                        法  官  李  春  地
                                        法  官  鄧  振  球
右正本證明與原本無異。
不得上訴。
                                        書記官  洪  秋  帆
中　　　華　　　民　　　國　　九十三　　年　　 十二 　　月　　　九　　　日
